臺灣高等法院高雄分院民事判決　　　　　100年度上字第106號
上　訴　人　謝林秀梅
訴訟代理人　王仁聰律師
　　　　　　蔡桓文律師
被 上 訴人　財政部高雄市國稅局
法定代理人　何瑞芳
訴訟代理人　辛三保
　　　　　　張廷榕
　　　　　　蔡孟雪
　　　　　　林志親
上列當事人間請求分配表異議之訴事件，上訴人對於民國100 年
3 月18日臺灣高雄地方法院99年度訴字第1479號第一審判決提起
上訴，本院於民國100 年11月9 日言詞辯論終結，判決如下：
    主  文
上訴駁回。
第二審訴訟費用由上訴人負擔。
    事實及理由
一、本件上訴人起訴主張：上訴人配偶謝添益為訴外人龍毅大樓
    管理顧問有限公司（下稱龍毅公司）之法定代理人，謝添益
    因龍毅公司積欠稅款而遭法務部執行署高雄行政執行處（下
    稱高雄行政執行處）向原審聲請裁定管收，經原審裁定准許
    。上訴人與其子謝東穎於民國96年10月25日及同年月26日至
    高雄行政執行處要求釋放謝添益，高雄行政執行處要求上訴
    人及謝東穎提供新台幣（下同）4,000,000 元之擔保，謝東
    穎遂提供1,700,000 元現金，及由上訴人提供其所有坐落高
    雄市○○區○○段1 小段1629土地及其上建號774 即門牌號
    碼高雄市鼓山區○○○街34巷20號之建物（下稱系爭房地）
    供擔保後，高雄行政執行處始釋放謝添益，故系爭房地僅就
    龍毅公司所積欠稅款中之2,300,000 元（4,000,000 元－1,
    700,000 元=2,300,000元）為擔保。嗣龍毅公司未依約定分
    期繳納稅款，高雄行政執行處以91年稅執字第00070318號執
    行事件（下稱系爭執行案件）拍賣系爭房地得款4,396,000
    元，並於99年4 月22日製作分配表（下稱系爭分配表），扣
    除系爭分配表序號1 、2 、3 號之執行必要費用、土地增值
    稅、房屋稅之分配金額13,850元、152,863 元、4,086 元後
    ，被上訴人亦受分配2,515,064 元（即系爭分配表序號4 ）
    ，顯已逾擔保金額2,300,000 元，被上訴人不得再就剩餘款
    項即系爭分配表序號5 之1,710,137 元（4,396,000 元－13
    ,850元－152,863 元－4,086 元－2,515,064 元=1,710,137
     元 ）受分配，上訴人旋向高雄行政執行處聲明異議，遭被
    上訴人反對，為此，依行政執行法第26條、強制執行法第41
    條規定，提起本件訴訟等語。並聲明求為判決：系爭分配表
    序號5 所列被上訴人得分配金額1,710,137 元，應予剔除。
二、被上訴人則以：上訴人及謝東穎為求高雄行政執行處釋放謝
    添益，於96年10月25日共同簽立第三人擔保書（下稱系爭擔
    保書），並提供現金1,700,000 元及系爭房地作為擔保，擔
    保系爭擔保書所記載之高雄行政執行處91年度營稅執專字第
    70318 至70319 號、91年度營所稅執字第80774 號、92年度
    營所稅執字第162238號至162244號、92年度營稅執專字第18
    2002至182003號、93年度營稅執專字第48721 至48722 號之
    欠稅人龍毅公司所積欠之稅款、罰鍰及滯納金等之執行事件
    ，嗣龍毅公司未依分期繳納之約定繳納系爭稅款，被上訴人
    遂聲請拍賣系爭房地，除已受償之系爭分配表序號4 金額2,
    515,064 元外，龍毅公司尚積欠營所稅及營業稅之罰鍰共計
    5,842,000 元，被上訴人自能就系爭分配表序號5 之款項1,
    710,137 元受償等語置辯。並答辯聲明求為判決：駁回上訴
    人之訴。
三、原審為上訴人敗訴之判決，上訴人不服，提起上訴，上訴聲
    明求為判決：(一)原判決廢棄。(二)系爭分配表序號5 所列被上
    訴人得分配金額1,710,137 元，應予剔除。被上訴人答辯聲
    明求為判決：駁回上訴。
四、兩造不爭執事項如下：
  (一)上訴人之配偶謝添益係訴外人龍毅公司之法定代理人，謝添
    益因龍毅公司積欠稅款而遭高雄行政執行處管收，上訴人與
    其子謝東穎於96年10月25日、96年10月26日至高雄行政執行
    處，由謝東穎提供170 萬元現金，及由上訴人提供其所有系
    爭房地供擔保後，高雄行政執行處始釋放謝添益。
  (二)上訴人於96年10月25日與其子謝東穎共同簽立系爭擔保書與
    高雄行政執行處，系爭擔保書內記載：上訴人所提供之系爭
    房地及謝東穎將於96年10月26日提供70萬元現金均係擔保高
    雄行政執行處91年度營稅執專字第70318 至70319 號、91年
    度營所稅執字第80774 號、92年度營所稅執字第162238號至
    162244號、92年度營稅執專字第182002至182003號、93年度
    營稅執專字第48721 至48722 號之欠稅人龍毅公司之執行事
    件，欠稅人龍毅公司就分期繳納款項如有一期未按時繳納，
    上訴人與謝東穎就龍毅公司其餘未繳清之應執行金額，負全
    部清償責任，並同意高雄行政執行處逕就系爭房地拍賣受償
    等語，並有系爭擔保書在卷可證（見原審卷第41頁）。
  (三)龍毅公司自96年11月27日起至97年10月27日止每月繳納20,0
    00元後，即未再依約繳納稅款。高雄行政執行處遂依被上訴
    人之請求拍賣系爭房地，得款4,396,000 元。
  (四)被上訴人就系爭房地之拍賣價金已受分配2,515,064元後，
    龍毅公司尚積欠營所稅及營業稅之罰鍰共計5,842,000元。
  (五)如被上訴人僅能就系爭房地所賣得價金中之2,300,000 元受
    償，則系爭分配表序號5 所列被上訴人得分配金額1,710,13
    7 元，應予剔除。
五、兩造爭執事項為：被上訴人得就系爭房地所賣得價金全部受
    償抑僅能就其中之2,300,000 元受償？茲就此爭執點分述如
    下：
（一）查，上訴人於96年10月25日與其子謝東穎共同簽立系爭擔
      保書與高雄行政執行處，系爭擔保書內記載：上訴人所提
      供之系爭房地及謝東穎將於96年10月26日提供70萬元現金
      均係擔保高雄行政執行處91年度營稅執專字第70318 至70
      319 號、91年度營所稅執字第80774 號、92年度營所稅執
      字第162238號至162244號、92年度營稅執專字第182002至
      182003號、93年度營稅執專字第48721 至48722 號之欠稅
      人龍毅公司之執行事件，欠稅人龍毅公司就分期繳納款項
      如有一期未按時繳納，上訴人與謝東穎就龍毅公司其餘未
      繳清之應執行金額，負全部清償責任，並同意高雄行政執
      行處逕就系爭房地拍賣受償等語，為兩造所不爭執，並有
      系爭擔保書在卷可證（見原審卷第41頁），且證人即承辦
      上開欠稅款案件之高雄行政執行處執行官陳聖典於本院證
      稱：筆錄「先」作，上訴人及謝東穎再簽立系爭擔保書，
      96年10月25日之執行筆錄（下稱系爭筆錄）就是談判的過
      程而不是擔保的內容，真正的擔保內容即如系爭擔保書所
      載，系爭房地就是要擔保龍毅公司就將來分期繳納部分會
      如期繳納，所以系爭房地係擔保系爭擔保書所記載之執行
      案件之全部欠稅款而非部分欠稅款等語，準此，足見上訴
      人提供系爭房地係擔保系爭擔保書所記載執行案件之全部
      欠稅款之分期繳納款項能如期完全繳納，而非僅擔保上開
      欠稅款中之2,300,000 元，苟上訴人認系爭房地僅擔保上
      開欠稅款中之2,300,000 元，何以於書立系爭擔保書時，
      未要求高雄行政執行處記載明確，是證人陳聖典證稱：系
      爭筆錄僅係記載談判過程，與嗣後簽立之系爭擔保書無關
      等情，應屬可採。又依上開證人陳聖典之證述可知，系爭
      筆錄先製作完成後，上訴人再簽立系爭擔保書，核與證人
      即上訴人之子謝東穎於本院證稱：系爭擔保書係在系爭筆
      錄製作完成後才簽等情（見本院卷第69頁）相符，則系爭
      房地之擔保範圍自應以簽立在後之系爭擔保書記載為準，
      故上訴人主張：依系爭執行筆錄之記載，系爭房地僅擔保
      上開欠稅款中之2,300,000 元云云，不足採信。
（二）次查，龍毅公司自96年11月27日起至97年10月27日止每月
      繳納20,000元後，即未再依分期繳納稅款之約定清償。高
      雄行政執行處遂依被上訴人之請求拍賣系爭房地，得款4,
      396,000 元，被上訴人就系爭房地之拍賣價金已受分配2,
      515,064 元（即系爭分配表序號4 ）後，龍毅公司尚積欠
      營所稅及營業稅之罰鍰共計5,842,000 元等情，為兩造所
      不爭執，是龍毅公司既尚積欠營所稅及營業稅之罰鍰共計
      5,842,000 元，則被上訴人就系爭房地所拍賣之價款即系
      爭分配表序號5 所示之1,710,137 元，自有受分配之權利
      ，從而上訴人請求將系爭分配表序號5 所列被上訴人得分
      配金額1,710,137 元，應予剔除，應屬無據。
六、綜上所述，上訴人本於行政執行法第26條、強制執行法第41
    條規定，請求將系爭分配表序號5 所列被上訴人得分配金額
    1,710,137 元，應予剔除，為無理由，不應准許。原審為上
    訴人敗訴之判決，於法尚無不合。上訴意旨指摘原判決不當
    ，求予廢棄改判，為無理由，應予駁回。
七、據上論結，本件上訴為無理由，依民事訴訟法第449 條第1
    項、第78條，判決如主文。
中    華    民    國  100     年    11    月    23   日
                            民事第三庭
                                審判長法官  張國彬
                                法      官  吳登輝
                                法      官  鄭月霞
以上正本證明與原本無異。
如對本判決上訴，須於判決送達後20日內向本院提出上訴狀，其
未表明上訴理由者，應於上訴後20日內向本院提出上訴理由書（
均須按他造當事人之人數附繕本）。上訴時應提出委任律師或具
有律師資格之人之委任狀，並依附註條文規定辦理。如委任律師
提起上訴者，應一併繳納上訴審裁判費。
中    華    民    國  100     年    11    月    23    日
                                書  記  官  郭蘭蕙
附註：
民事訴訟法第466 條之1：
對於第二審判決上訴，上訴人應委任律師為訴訟代理人，但上訴
人或其法定代理人具有律師資格者，不在此限。
上訴人之配偶、三親等內之血親、二親等內之姻親，或上訴人為
法人、中央或地方機關時，其所屬專任人員具有律師資格並經法
院認適當者，亦得為第三審訴訟代理人。
第1 項但書及第2 項情形，應於提起上訴或委任時釋明之。